臺灣臺北地方法院民事判決
111年度訴字第2082號
原      告  任睦杉  
送達代收人  香港商國泰航空有限公司台灣分公司
            職工福利委員會

被      告  鍾幸驊  

上列當事人間請求損害賠償等事件，本院於民國111 年11月22日
言詞辯論終結，判決如下：
    主  文
原告之訴及假執行之聲請均駁回。
訴訟費用由原告負擔。
    事實及理由
壹、程序事項
一、按訴訟，由被告住所地之法院管轄；因侵權行為涉訟者，得
    由行為地之法院管轄；被告住所、不動產所在地、侵權行為
    地或其他據以定管轄法院之地，跨連或散在數法院管轄區域
    內者，各該法院俱有管轄權；被告不抗辯法院無管轄權，而
    為本案之言詞辯論者，以其法院為有管轄權之法院，民事訴
    訟法第1條第1項、第15條第1項、第21條、第25條分別定有
    明文。又所謂行為地，凡為一部實行行為或其一部行為結果
    發生之地皆屬之，即除實行行為地外，結果發生地亦包括在
    內（最高法院56年台抗字第369號裁判意旨參照）。查原告
    主張被告以在公司群組發送電子郵件之形式侵害其名譽，乃
    基於侵權行為法律關係對其起訴，而本件被告之戶籍地位於
    桃園市，但電子郵件寄發地不明，惟該郵件透網際網路得使
    原告可於其住所地即臺北市大安區觀覽由被告所發表之言論
    ，則本院管轄區域地尚不失為一部行為結果發生地，被告復
    未抗辯本院無管轄權而為本案之言詞辯論，依前揭規定及說
    明，本院自有管轄權，合先敘明。
二、次按被告於言詞辯論終結前，得在本訴繫屬之法院，對於原
    告及就訴訟標的必須合一確定之人提起反訴；又原告於判決
    確定前，得撤回訴之全部或一部。但被告已為本案之言詞辯
    論者，應得其同意；訴經撤回者，視同未起訴，民事訴訟法
    第259條、第262條第1項及第263條分別定有明文。本件被告
    於111年8月2日具狀對原告提起反訴（見本院卷㈠第319至346
    頁），然其嗣於111年8月16日表明撤回反訴（見本院卷㈡第1
    74頁），並經原告當庭表示同意（見本院卷㈡第174頁），依
    前揭規定，被告所提反訴視同未起訴，自非本院審理範圍，
    併予敘明。
貳、實體事項
一、原告起訴主張：兩造均任職於香港商國泰航空有限公司台灣
    分公司（下稱國泰航空台灣分公司），原告為國泰航空台灣
    分公司福利委員會（下稱系爭福委會）主任委員，被告則為
    該公司資訊部當時唯一職員及負責人。於109年5月24日，被
    告藉由掌控公司資訊系統之便，在國泰航空台灣分公司全體
    同仁所在之電子郵件「DL TW ALL CX Staff」群組（下稱系
    爭郵件群組），寄發包含如附件所示系爭言論1、2在內之電
    子郵件（下稱系爭電子郵件），指稱原告侵占、挪用福委會
    款項，並用以招待對岸工運領袖，誤導公司同事對其產生負
    面印象，進而貶損原告社會評價，嚴重損害原告之名譽權，
    並造成原告精神極大痛苦。為此，爰依民法第184條第1項前
    段、第195條第1項前段規定，請求被告就其非財產上之損害
    負賠償責任，並以系爭郵件群組可收受系爭電子郵件之人數
    500人，每人新臺幣（下同）1,000元計算原告損失，共計50
    萬元（計算式：500人×1,000元＝50萬元），及依民法第195
    條第1項後段規定，請求被告將本件判決主文公告於系爭郵
    件群組，以回復原告名譽等語。並聲明：㈠被告應給付原告5
    0萬元，及自民事起訴狀繕本送達之翌日起至清償日止，按
    年息百分之5計算之利息；㈡被告應將判決主文以電子郵件公
    告於香港商國泰航空有線公司台灣分公司「DL TW ALL CX S
    taff」台灣全體員工群組（即系爭郵件群組）；㈢願供擔保
    請准宣告假執行。
二、被告答辯則以：其於110年1月1日起任職於國泰航空台灣分
    公司人事部，自92年後即未再擔任系爭福委會委員，而原告
    於擔任系爭福委會主任委員期間，亦係國泰航空台灣分公司
    企業工會理事長，其104年間主導系爭福委會興建員工會館
    （下稱系爭會館），於106年5月19日公告系爭會館建置明細
    後，因所花費用高達1,500萬餘元，顯不合常理，引起同仁
    議論，被告即於106年6月27日查閱系爭會館之建物謄本，方
    知系爭福委會所租用之系爭會館，實際建物登記所有權人為
    原告，然原告隱匿此情，除收取租金外，更有多筆購買家具
    、車輛、家用電器之高額支出，顯見原告假藉建置系爭會館
    之名義再以出租方式圖利自己，且於系爭會館成立之初，亦
    有邀宴國營事業工會領袖，原告更因此於106年7月7日遭同
    仁提起背信、侵占刑事告訴，故被告之系爭言論1、2係針對
    原告於104年12月23日至106年7月7日間被訴事實所為，與全
    體福委會成員之權益相關，是該等言論事涉公益而不具違法
    性，自受言論自由保障。又原告前已就相同事實對原告提起
    刑事妨害名譽告訴，經臺灣臺北地方檢察署（下稱臺北地檢
    署）檢察官為不起訴處分，原告不服提起再議，亦經臺灣高
    等檢察署駁回原告再議在案，顯見原告指稱被告所為系爭言
    論有毀損其社會評價、名譽，均非事實。此外，原告所指稱
    系爭福委會自92年起即未完整辦理交接，且國泰航空台灣分
    公司人事部有偽造福委會印鑑之情事云云，均與前揭爭議無
    涉等語。並聲明：㈠原告之訴駁回；㈡如受不利判決，願供擔
    保，請准免為假執行。
三、下列事實為兩造所不爭執，並有各該證據可稽：
　㈠被告於109年5月24日晚間10時25分於國泰航空台灣分公司全
    體臺灣職員所在之「DL TW ALL CX Staff」群組（即系爭郵
    件群組）寄發包含系爭言論1、2在內之電子郵件（即系爭電
    子郵件），有系爭電子郵件在卷可稽（見本院卷㈠第13至26
    頁）。
　㈡原告前向臺北地檢署對被告提出妨害名譽之刑事告訴，經臺
    北地檢署檢察官於110年11月12日以110年度偵字第677號作
    成不起訴處分，原告不服提起再議後，臺灣高等檢察署於11
    0年12月23日以110年度上聲議字第9838號處分駁回其再議等
    情，有臺北地檢署110年度偵字第677號不起訴處分書、臺灣
    高等檢察署110年度上聲議字第9838號處分書存卷為憑（見
    本院卷㈠第47至73頁；本院卷㈡第293至295頁）。
四、本院之判斷：
　　原告主張被告所為系爭言論致其名譽權受損，請求被告負賠
    償責任，並應將判決主文公告於系爭郵件群組以回復其名譽
    等情，為被告所否認，並以前揭情詞置辯。故本件應審究者
    為：被告應否負侵權行為責任？如是，賠償金額應為若干？
    又原告請求回復名譽之處分是否適當及必要？茲悉述如下：
  ㈠按名譽權之侵害，須行為人故意或過失抑貶他人之社會評價
    而不法侵害他人之名譽，且具有違法性、歸責性，並不法行
    為與損害間有相當因果關係，始成立侵權行為。又言論自由
    旨在實現自我、溝通意見、追求真理，及監督各種政治或社
    會活動；名譽則在維護人性尊嚴與人格自由發展，二者均為
    憲法所保障之基本權利，二者發生衝突時，對於行為人之刑
    事責任，現行法制之調和機制係建立在刑法第310 條第3 項
    「真實不罰」及第311 條「合理評論」之規定，及司法院大
    法官會議釋字第509 號解釋所創設合理查證義務之憲法基準
    之上。至於行為人之民事責任，民法並未規定如何調和名譽
    保護及言論自由，固仍應適用侵權行為一般原則及釋字第50
    9 號解釋創設之合理查證義務外，上述刑法阻卻違法規定，
    亦應得類推適用。析言之，涉及侵害他人名譽之言論，可包
    括「事實陳述」與「意見表達」，前者具有可證明性，後者
    則係行為人表示自己之見解或立場，無所謂真實與否，而民
    法上名譽權之侵害雖與刑法之誹謗罪不相同，惟個人名譽與
    言論自由發生衝突之情形，於民事上亦然，是有關上述刑法
    規定，於民事事件即非不得採為審酌之標準。亦即，行為人
    之言論雖損及他人名譽，惟其言論屬陳述事實時，如能證明
    其為真實，或行為人雖不能證明言論內容為真實，但依其所
    提證據資料，足認為行為人有相當理由確信其為真實者；或
    言論屬意見表達，如係善意發表，對於可受公評之事，而為
    適當之評論者，不問事之真偽，均難謂係不法侵害他人之權
    利，尚難令負侵權行為損害賠償責任。
　㈡次按行為人是否已盡合理查證義務，應以善良管理人之注意
    義務為標準，就個別事實所涉之「行為人及被害人究係私人
    、媒體或公眾人物」、「名譽侵害之程度」、「與公共利益
    之關係」、「資料來源之可信度」、「查證對象之人、事、
    物」、「陳述事項之時效性」及「查證時間、費用成本」等
    因素，分別定其合理查證義務之高低。公眾人物之言行如與
    公共議題或公益相關者，就其名譽權之保護，固應對言論自
    由作較大程度之退讓，並減輕行為人對於所陳述事實之合理
    查證義務，俾能健全民主政治正常發展，並達監督政府之目
    的；反之，若僅涉及公眾人物私領域之事項，而與公共議題
    或公益無關者，殊無僅為他人窺探隱私、閒論八卦之目的，
    而令其名譽權之保障退讓之理，於此情形，行為人應負之合
    理查證義務，即不應予以減輕，俾調和言論自由之落實與個
    人名譽之保護（最高法院98年度台上字第1129號、106 年度
    台上字第125 號判決要旨參照）。
  ㈢復按當事人主張有利於己之事實，就其事實負有舉證之責，
    民事訴訟法第277 條前段定有明文。次按因故意或過失，不
    法侵害他人之權利者，負損害賠償責任；不法侵害他人之身
    體、健康、名譽、自由、信用、隱私、貞操，或不法侵害其
    他人格法益而情節重大者，被害人雖非財產上之損害，亦得
    請求賠償相當之金額，民法第184 條第1 項前段、第195 條
    第1 項前段分別定有明文。本件原告依上開民法規定請求被
    告負賠償責任，自應就被告不法侵害其名譽權之侵權行為事
    實負舉證責任。經查：
  ⒈系爭言論是否足使原告之名譽權受損部分：
　⑴被告陳述之系爭言論1：「看了你下面敘述的故事，我不得不
    倒抽一口氣。你看看你的心機多重，城府多深，政治野心有
    多大，竟然over同仁們body以滿足個人政治野心，用我們的
    福利金來entertain對岸的工運領袖，是準備老共打過來的
    時候，利用與對岸的好關係當太監（被告辯稱為『台奸』之誤
    繕，詳下述）欺負我們台灣人嗎？」、系爭言論2：「還有
    把你的工會補助款拿走，不要混到福利金裡去，你是想魚目
    混珠，偷天換日，想用五鬼搬運的方式把一步一步的把福利
    金挪作私人的社交經費嗎？那些錢，請您就幫幫基層的同事
    ，讓他們5年免交會費，多少減輕他們的經濟負擔。有結餘
    的話，順便把侵佔（占）的福利金也一併還了吧？大概只有
    一千出頭萬，在您億來億去來計算的經費中，只是九牛一毛
    」等語，指稱原告擔任系爭福委會主任委員期間，將約1,00
    0餘萬元之福利金挪為己用，甚至以之拉攏討好對岸工運領
    袖，而滿足其個人政治野心，足使系爭郵件群組內之
　　國泰航空台灣分公司全體員工產生原告藉系爭福委會主任委
    員職務之便，侵占福利金並從中謀取私利之負面印象，顯可
    造成原告之社會評價下降，堪認其名譽應受有相當程度之損
    害。
　⑵又系爭言論1中，被告雖稱原告為「太監」，然據其具狀陳稱
    該用詞實為「台奸」之誤（見本院卷㈠第333頁），觀諸其於
    109年5月24日22時25分發表系爭言論1後，旋於同日22時28
    分許再於同群組以電子郵件表示「對不起，手笨，打錯字，
    是台奸，不是太監」（見本院卷㈠第13頁），且以該段言論
    前後脈絡觀之，被告係於提及原告與對岸工運領袖關係良好
    時接續使用此詞，堪認「台奸」確較符合上開言論之前後文
    義，是被告所辯應屬非虛。而被告發表該等系爭言論係針對
    系爭福委會之福利金是否遭原告挪作私用之具體事件，據以
    提出其主觀之質疑與批評，並以「台奸」形容原告，因認系
    爭言論應屬夾論夾敘之論述，以上均合先敘明。
  ⒉系爭言論是否不法侵害原告名譽權部分：
　⑴經查，原告自92年起擔任系爭福委會之主任委員，且於106年
    7月間同時擔任全國聯合總工會理事長，及國泰航空台灣分
    公司產業工會（下稱國泰航空工會）理事長等情，未據原告
    爭執，且有106年7月17日第023卷第132期行政院公報在卷可
    參（見本院卷㈡第251頁）。又系爭福委會確認規劃租用場地
    裝潢建置系爭會館後，直至106年6月19日始在系爭福委會會
    議公布相關具體明細收支，被告並於106年6月27日調閱系爭
    會館建物登記謄本，始知系爭會館自105年4月18日起即登記
    於原告名下之事實，有被告提出之系爭福委會104年12月23
    日第9屆第2次會議記錄、105年4月8日第9屆第3次會議記錄
    、106年1月4日第9屆第6次會議記錄、106年5月19日第9屆第
    7次會議記錄、106年6月27日系爭會館建物登記第二類謄本
    在卷可稽（見本院卷㈠第355至360、391至392頁；本院卷㈡第
    11至13頁）。而原告係以系爭福委會名義簽立裝潢工程合約
    書，並陸續於105年8月起陸續以電子郵件同意系爭會館之裝
    修工程款、追加工程款、音響設備、汽車、家具等費用支出
    ，共達約1,500萬元乙節，亦有工程合約書暨報價單、電子
    郵件、工程追加減單、發票、家具訂購單、系爭福委會106
    年1月4日第9屆第6次會議記錄、106年5月19日第9屆第7次會
    議記錄暨各該支出明細為憑（見本院卷㈠第361至499頁；本
    院卷㈡第5至13頁）。其中，系爭會館之租金948,000元係匯
    入由當時原告擔任理事長之國泰航空工會之兆豐國際商業銀
    行股份有限公司（下稱兆豐銀行）帳戶（帳號詳卷），而該
    帳戶之提款留存印鑑係原告之個人印章等情，有兆豐銀行11
    1年9月7日兆銀總集中字第1110050887號函暨所附106年1月2
    3日當日交易明細、111年10月25日兆銀總集中字第11100593
    06號暨所附存款印鑑卡存卷可參（見本院卷㈡229至235、337
    至339頁）；另上開汽車亦係登記於原告個人名下，且就該
    車所辦理之汽車保險，要保人為系爭福委會，被保險人為原
    告，該筆保險費之80,914元復經系爭福委會會計譚凱縵於10
    6年2月8日併同其他雜項費用匯至原告兆豐銀行個人薪資帳
    戶，並經原告確認匯款收訖，有106年2月8日電子郵件、新
    光產物保險保險費收據、汽車保險證存卷可佐（見本院卷㈠
    第429至431、449至450頁）。嗣系爭會館之花費項目引起國
    泰航空台灣分公司之職員議論後，於106年6月23日、同年月
    28日曾舉辦說明會，原告於說明會上稱系爭福委會及國泰航
    空工會共同承租系爭會館，並均有簽立租約，惟原告並未於
    前揭說明會上坦認其即為系爭會館之房屋所有人，亦未提出
    租約乙情，復有被告提出之說明會錄音、錄影譯文節錄為證
    （見本院卷㈡第27至35頁，錄音、錄影檔案另置卷附證物袋
    ）。且全國聯合總工會、國泰航空工會之會址均係設於系爭
    會館，有行政院106年7月17日行政院公報節錄、勞動部業管
    工會聯合組織名冊、臺北市企業工會名單在卷為證（見本院
    卷㈡第253至255頁）。由上，可知原告在擔任系爭福委會主
    任委員，並兼任全國聯合總工會理事長及國泰航空工會理事
    長期間，將系爭會館及汽車登記於其名下，並經手多筆系爭
    會館之裝修、家具、雜費等款項之核批流程，卻未向系爭福
    委會、國泰航空台灣分公司表明其房屋所有人之身分，亦未
    事先說明全國聯合總工會、國泰航空工會要共同承租系爭會
    館之事實，復未曾將租金或其他費用之分擔問題提出討論，
    逕由國泰航空工會帳戶收取租金，已不免使一般人產生原告
    身兼數職，但未為適當之利益迴避，反藉由職務之便，從中
    為特定機構謀取利益或圖謀自身利益之負面聯想。
　⑵再查，原告為全國聯合總工會理事長，與中國方面長期來往
    密切，並曾獲親民黨提召不分區立委2次，此有被告提出之
    親民黨網頁資料、97年至108年間中國網路新聞資料在卷為
    憑（見本院卷㈠第347頁、本院卷㈡第257至271頁），堪認原
    告之政治立場確較為親中。又前揭事件爆發後，國泰航空台
    灣分公司於106年7月7日由5位職工聯名向臺北地檢署向原告
    提出背信等案件之告發及告訴，原告直至111年6月27日始獲
    臺北地檢署檢察官以109年度調偵字第3678號為不起訴處分
    ，有上開不起訴處分書在卷可參（見本院卷㈠第273至288頁
    ，下稱系爭背信刑事案件）。而被告於發表系爭言論1、2時
    身為國泰航空台灣分公司資訊部主管，對於公司內部之輿情
    應具有一定影響力，其發表言論前應詳加查考消息來源、查
    證對象之可信性，以盡合理查證義務，固不待言。惟原告亦
    為時任系爭福委會之主任委員，應較一般職員有更高之澄清
    能力。觀諸被告發表系爭言論1、2之整體脈絡，當時原告遭
    提告之系爭背信刑事案件仍在偵查中，原告有無違法運用福
    利金尚存爭議，而被告係先於109年5月23日2時5分許，於系
    爭郵件群組向國泰航空台灣分公司全體員工發送電子郵件，
    發起連署行動，希能修改福委會章程，建立更公平透明之管
    理機制，以妥適運用福利金，原告即陸續於109年5月23日、
    24日於同一群組中回覆，敘明其多年來為系爭福委會所爭取
    之權益及各項貢獻，指稱系爭福委會未完整交接、帳目多年
    來均屬不實，其為求全體職工之團結，將歷年工會補貼款用
    於系爭會館，且係被迫高價買下該會館，並稱其不斷推動勞
    工相關政策，促進全國各縣市及兩岸工會相挺，甚至勞資合
    作等語，被告方接續以系爭言論1、2回應原告上開論述，此
    有系爭電子郵件在卷可參（見本院卷㈠第13至26頁），可知
    被告最初係以改革系爭福委會之章程及制度為目的而發起連
    署，經原告以上開內容回應後，被告始發表系爭言論1、2，
    故究其初衷，尚難逕謂有損害原告名譽之惡意。且按職工福
    利金條例第2條第1項第3款規定，職工福利金係每月於每個
    職員工人薪津內各扣百分之0.5；復按職工福利委員會組織
    準則第6條第1項：「職工福利委員會置主任委員一人，綜理
    會務，並得置副主任委員一人，均由委員互選之」，及同準
    則第12條第3款規定「職工福利委員會之任務如下：三、職
    工福利事業經費之分配、稽核及收支報告事項」，是職工福
    利金之合法、公平運用與國泰航空台灣分公司全體員工之權
    益息息相關，屬高度公共性及公益性之議題，而原告身為系
    爭福委會主任委員，其有無善盡職權分配福利金之使用，乃
    至於利益之取得是否合法正當，均應受國泰航空台灣分公司
    全體員工適當之監督及檢視，因此在權衡考量上，對於原告
    名譽權之保障雖不能棄置不顧，然斟酌原告有相當之自清能
    力，其所涉事件亦具重大公益性，則被告基於討論公共事務
    、改革福利金制度之目的發表上開言論，當應放寬審查標準
    ，以免造成寒蟬效應，對言論自由造成過大之箝制，阻礙公
    共議題之討論。況原告在上述郵件群組回文經被告質疑以福
    利金裝潢淡水會館後，其並不否認買下該屋成為屋主乙事（
    見本院卷㈠第19頁），而被告該等言論亦有前揭相關證據可
    佐，尚非全然憑空捏造，堪認被告就系爭言論1、2所述事實
    ，有相當依據而確信為真實，且盡其合理查證義務無訛。
　⑶另被告基於上開相關事證，確信系爭言論1、2內容並非虛構
    ，而就可受公評之系爭福委會之福利金運用議題，對於原告
    當時事涉福利金違法使用等爭議，且一向親中之政治立場，
    合理懷疑其恐將不法取得之福利金利益用於討好拉攏對岸工
    運人員，並以「台奸」一詞指稱原告，乃被告就具體事件所
    發表之主觀看法，就此應無所謂真實與否問題。且通觀被告
    之該等言論內容，其本意在於推動系爭福委會制度改革之連
    署，尚非專以損害原告之名譽為唯一目的，業詳前述，難認
    已逾適當範圍。是以，被告之系爭言論1、2所使用之批判內
    容、用語雖較為聳動誇張，並以負面用詞形容原告，足令原
    告感到不快或損害其名譽，然依首揭說明，仍屬對於可受公
    評事項所為善意適當之評論，應受言論自由之保障。
　⑷原告雖主張：系爭福委會至92年起方由公司企業工會代表擔
    任，惟公司代表之前主任委員前曾拒絕交接福委會，系爭福
    委會之帳冊、銀行小章、行政相關資料迄今仍為國泰航空台
    灣分公司所強占，甚有偽造福委會印鑑之情事，原告並無被
    告所稱把持系爭福委會或侵占福利金之情，被告顯係虛構事
    實汙衊原告云云，並提出系爭福委會105年5月19日國福函字
    第1050519號函、106年8月23日淡水崁頂郵局存證號碼00042
    2號存證信函、106年8月28日台北榮星郵局存證號碼001506
    號存證信函、系爭福委會107年3月15日第9屆第11次會議記
    錄、108年5月15日第10屆第2次會議記錄、109年9月17日第1
    0屆第8次臨時會會議紀錄、109年11月4日第10屆第8次會議
    紀錄、系爭福委會請款支付單在卷可稽（見本院卷㈠第137至
    148、153至175、181至186頁）。然此經被告否認，辯稱：
    其自92年後即未擔任系爭福委會任何職務，系爭福委會已於
    93年間完成交接，由原告正式接掌，其第9屆之提款印鑑雖
    由當時之人事主任蕭振乾保管，但須由原告共同於銀行提款
    單簽名用印，始得提領福利金等語，並以國泰航空台灣分公
    司產業工會93年6月24日國工函字第930624號函、92年12月1
    5日確認書、系爭福委會於第一商業銀行（下稱第一銀行，
    帳號詳卷）留存之提款印鑑卡為佐（見本院卷㈠第353頁、本
    院卷㈡第55至56、59頁）。觀諸原告前揭所提存證信函、會
    議紀錄，多為原告或系爭福委會片面向國泰航空台灣分公司
    提出交接行政、財務、印章之請求，其中國泰航空台灣分公
    司雖曾以106年8月28日台北榮星郵局存證號碼001506號存證
    信函回函表示：「為會計稽核之需，因此，貴會（即系爭福
    委會）帳冊、存摺、支票、印鑑等向來委由事業單位在貴會
    之當然委員代為保管並有人事職工協辦。又貴會之當然委員
    雖代貴會保管前述資料及物品，但貴會日常會務運作仍由貴
    會自行籌辦處理，本公司並未介入……」（見本院卷㈠第155頁
    ），亦僅說明有因會計稽核需要，而由系爭福委會之當然委
    員代為保管帳冊、存摺、支票、印鑑，猶難逕予推論系爭福
    委會有未辦理交接之情。況原告既不否認被告自92年後即未
    於系爭福委會任職，而當時系爭福委會之交接事務亦係由訴
    外人蕭振乾負責辦理，原告未舉證說明被告明知系爭福委會
    未辦理交接，仍虛構事實而為系爭言論等情，自難逕認其主
    張屬實。又原告另以系爭福委會請款支付單主張其無權動用
    福利金云云，參以該等系爭福委會請款支付單雖均有蕭振乾
    之簽核紀錄（見本院卷㈠第181至186頁），然參之被告提出
    之系爭福委會之第一銀行帳戶所留存之印鑑式樣（見本院卷
    ㈠第353頁），系爭福委會於105年5月17日變更印鑑，其上除
    有由國泰航空台灣分公司所持有之銀行領款章外，尚有原告
    之小章及簽名，並據原告自承其確有於該變更印鑑之印鑑卡
    上簽名等語（見本院卷㈡第175頁），則被告所辯系爭福委會
    要動用福利金須有銀行領款章及原告小章始能提領，即非無
    據。佐以原告曾於105年8月起陸續以電子郵件同意系爭會館
    之裝修工程款、追加工程款、音響設備、汽車、家具等費用
    支出，亦有被告所舉之前開電子郵件為憑，均可見原告確有
    為同意相關費用支出之意思表示，則縱認原告並無福利金之
    單獨支配權，仍無礙原告曾參與並同意系爭會館裝修等費用
    支出核批流程之事實，則被告依其所查證之資料而為系爭言
    論1、2，即難謂毫無根據之空言指摘。是原告所舉證據皆無
    足認定被告有刻意以不實言論不法侵害原告名譽權之情，其
    主張難以採認。
  ㈣基上各節，被告所為之系爭言論1、2，雖足以侵害原告之名
    譽權，但有真實惡意及善意評論原則之適用，無從認定被告
    之行為違法，均不成立侵權行為。從而，原告主張被告應負
    損害賠償責任即屬無據，且對於原告請求非財產上損害金額
    為多少、請求被告將本判決主文公告於系爭郵件群組是否為
    回復名譽之適當處分等爭點，亦毋庸再予探究。
五、綜上所述，原告依民法第184條第1項前段、第195條第1項前
    段規定，請求被告給付原告50萬元，及自起訴狀繕本送達之
    翌日起至清償日止，按年息百分之5計算之利息，並依民法
    第195條第1項後段規定，請求被告將本判決主文以電子郵件
    公告系爭郵件群組，以回復原告之名譽，均無理由，應予駁
    回。又原告之訴既經駁回，其假執行之聲請亦失所依據，應
    併予駁回。
六、本件事證已臻明確，兩造其餘攻擊防禦方法及所提證據，核
    與判決結果不生影響，爰不逐一論列，附此敘明。
七、訴訟費用負擔之依據：民事訴訟法第78條。
中　　華　　民　　國　　111 　年　　12　　月　　12　　日
                  民事第五庭    法　官　 劉娟呈
以上正本係照原本作成。
如對本判決上訴，須於判決送達後20日內向本院提出上訴狀。如
委任律師提起上訴者，應一併繳納上訴審裁判費。　　　　　　
中　　華　　民　　國　　111 　年　　12　　月　　12　　日
                                書記官   廖健宏
附件：
系爭言論1 看了你下面敘述的故事，我不得不倒抽一口氣。你看看你的心機多重，城府多深，政治野心有多大，竟然over同仁們body以滿足個人政治野心，用我們的福利金來entertain對岸的工運領袖，是準備老共打過來的時候，利用與對岸的好關係當太監欺負我們台灣人嗎？ 系爭言論2 還有把你的工會補助款拿走，不要混到福利金裡去，你是想魚目混珠，偷天換日，想用五鬼搬運的方式把一步一步的把福利金挪作私人的社交經費嗎？那些錢，請您就幫幫基層的同事，讓他們5年免交會費，多少減輕他們的經濟負擔。有結餘的話，順便把侵佔（占）的福利金也一併還了吧？大概只有一千出頭萬，在您億來億去來計算的經費中，只是九牛一毛。